臺灣高雄地方法院刑事判決　　　　　　　　　　　　九十三年度易字第一二七號
　　公　訴　人　臺灣高雄地方法院檢察署檢察官
　　被　　　告　丙○○
　　指定辯護人　本院公設辯護人　戊○○
右列被告因公共危險等案件，經檢察官提起公訴（九十二年度偵字第一二八八０號）
，本院判決如左：
    主  文
丙○○以加害生命之事，恐嚇他人致生危害於安全，累犯，處有期徒刑陸月，如易科
罰金，以參佰元折算壹日。
    事  實
一、丙○○前曾因傷害案件，經臺灣高等法院高雄分院於民國八十九年二月十六日以
    八十八年度上訴字第一七七五號判處有期徒刑五月確定，甫於八十九年四月二十
    四日易科罰金執行完畢。又丙○○與丁○○為父子關係，二人間具有家庭暴力防
    治法第三條第三款所定之家庭成員關係。緣丙○○於九十二年六月一日晚上七時
    三十分許飲酒後，在位於高雄縣大寮鄉○○村○○路之中正公園內，與其妻己○
    發生口角，即對己○拳打腳踢，致己○受有右臉頰六公分乘四公分之淤傷、左臉
    頰四公分乘二公分之擦傷、背部三公分乘二公分之淤傷、左上臂三公分乘二公分
    之淤傷、左手肘二公分乘一公分之擦傷、左手肘四公分乘二公分之擦傷等傷害，
    經其父丁○○見狀上前阻止，亦遭丙○○以拳頭揮打臉部後揚長而去。嗣於同日
    晚上十時許，丙○○返回位於高雄縣大寮鄉○○村○○路東巷七號之住處時，仍
    未消氣，竟基於預備放火燒燬現供人使用之住宅及恐嚇之犯意，從停放在住處後
    門之機車坐墊下方置物箱內取出丁○○平日備用之寶特瓶裝汽油一瓶，朝住處後
    門潑灑汽油，並同時向在場之丁○○表示「我嘪唬你死，嘪死大家作伙死」等語
    ，以此加害生命之事恐嚇丁○○，使丁○○心生畏懼，並致生危害於其安全，丁○○遂阻止丙○○進入家中，丙○○在盛怒之下，強行進入家中，持微波爐朝丁○○丟擲，再以雙手勒住丁○○頸部，並咬傷丁○○雙手，且抓丁○○之身體撞
    牆，致丁○○受有前額四公分乘四公分之淤傷、右臉頰三公分乘三公分之淤傷、
    下牙齦挫傷、右眼結膜出血、右手一、二、三、四指指尖咬傷、左手肘三公分乘
    二公分之咬傷、左手三、四指指尖咬傷、右肩背面六公分乘四公分之擦傷、左肩
    背面四公分乘二公分之淤傷、右臀部及右大腿疼痛、右膝背面四公分乘三公分之
    擦傷、右小腿背面四公分乘零點一公分之擦傷、左腳踝二公分乘零點五公分之割
    傷等傷害。嗣經己○、丁○○二人於翌日驗傷後前往高雄縣警察局林園分局忠義
    派出所報案，並由丙○○之弟將上開殘留汽油味之寶特瓶空瓶一瓶交由警方處理
    （傷害部分業經己○及丁○○於偵查中撤回告訴）。
二、案經高雄縣警察局林園分局報告臺灣高雄地方法院檢察署檢察官偵查起訴。
    理  由
甲、程序部分
一、關於辯護人主張證人丁○○及己○於警詢中之陳述為審判外之陳述，均無證據能
    力乙節，經查：
(一)、按被告以外之人於審判外之言詞或書面陳述，除法律有規定者外，不得作為證據
    ；被告以外之人於檢察事務官、司法警察官或司法警察調查中所為之陳述，與審
    判中不符時，其先前之陳述具有較可信之特別情況，且為證明犯罪事實存否所必
    要者，得為證據，刑事訴訟法第一百五十九條第一項、第一百五十九條之二分別
    定有明文。
(二)、證人丁○○於警詢中陳述：丙○○喝酒在外面因故毆打他太太己○（我媳婦），
    經由我勸架不聽，於是用他的拳頭朝我的臉上揮了過來，後來他於二十二時許，
    因得知我已經向忠義派出所報案，於是回到家後，手持罐裝汽油（原先放在機車
    內預備用的）對著家門潑灑口中喧嚷著「我嘪唬你死，嘪死大家作伙死」，我不
    讓他進門，他將家中的微波爐朝我身上丟過來，又強拉開鐵門進來，立刻以雙手
    勒住我的頸部，他並說要將我勒死，我被勒得喘不過氣時，用手扯開時被他用牙
    齒咬傷雙手，他又抓我身體去撞牆，掙扎時致使我身體多處受傷等語，並對被告
    丙○○提出傷害告訴。惟證人丁○○於審判中到庭作證時，則證稱：當天被告只
    有與我拉扯，沒有向家門口潑灑汽油，也沒有說「我嘪唬你死，嘪死大家作伙死
    」，汽油是機車倒下才流出來，微波爐是因為我們在拉扯時倒下來的，我受傷是
    因為微波爐倒下所致，寶特瓶是隔天才拿出來的，警詢時因為很生氣，故意要告
    被告，才會作不同的陳述，希望能讓被告有一次嚴重的教訓，我兒子現在已經變
    好了，也跟我道歉了，所以我才原諒他等語。觀其先後陳述明顯不符，其於警詢
    中之陳述，距案發時間不到一日，對被害經過之描述亦十分詳盡，而其於審理中
    之陳述，距案發時間已超過一年，且早已於偵查中對被告丙○○撤回傷害之告訴
    ；再衡以證人丁○○與被告係父子至親，應無於警詢中故意設詞誣陷被告之可能
    ，反之，卻極有可能因事後已原諒被告，而於審判中到庭作證時迴護被告，是本
    院比較證人丁○○前後陳述之外部情況，認證人丁○○前開於警詢中之陳述具有
    較可信之特別情況，且此部分陳述為證明被告犯罪事實存否所必要，應具有證據
    能力。
(二)、證人己○於警詢中之陳述，經核與其於審判中之陳述大致相符，自不符合刑事訴
    訟法第一百五十九條之二規定之要件，依同法第一百五十九條第一項規定，應認
    無證據能力。
乙、實體部分
一、訊據被告丙○○矢口否認右揭預備放火及恐嚇等犯行，辯稱：我父親從前就會把
    汽油裝在寶特瓶內，準備機車沒有油時可以用，案發當天我和我父親起爭執，二
    人不小心推倒停在家門口的機車，機車內的汽油才流出來，我並沒有潑灑汽油，
    也沒有說「我嘪唬你死，嘪死大家作伙死」，寶特瓶是隔天我弟弟拿到派出所的
    云云。
二、經查：
(一)、被告於案發當日晚上七時三十分許飲酒後，先在中正公園內，毆打其妻己○，致
    己○受有前揭傷害，經其父丁○○上前阻止，亦遭被告以拳頭揮打臉部，嗣於同
    日晚上十時許，被告返回住處時，持丁○○置於機車坐墊下方置物箱內備用之保
    特瓶裝汽油一瓶，朝住處後門潑灑汽油，並同時向在場之丁○○表示「我嘪唬你
    死，嘪死大家作伙死」等語，經丁○○阻止被告進入家中，被告仍強行進入家中
    ，先持微波爐朝丁○○丟擲，再以雙手勒住丁○○頸部，並咬傷丁○○雙手，且
    抓丁○○之身體撞牆，致丁○○受有前揭傷害等事實，業據證人丁○○於警詢中
    證述綦詳，核與證人己○於本院審理中證述：案發當日晚上七點半左右，被告在
    中正公園打我，晚上十點多被告回家時，我和我婆婆在樓上，我婆婆叫我不要下
    來，所以我沒有看到被告與我公公的爭執，我公公被打後，半夜我小叔載我和我
    公公去我小姑家，因為我們已經被打，怕被告喝酒再回來，我公公在去我小姑家
    的路上及在我小姑家，有講被告潑汽油及說要全家同歸於盡的事，隔天我和我公
    公及小姑一起去驗傷及報案等語相符，並有殘留汽油味之寶特瓶空瓶一瓶扣案可
    證，及己○、丁○○二人之受理家庭暴力事件驗傷診斷書、高雄縣警察局林園分
    局受（處）理家庭暴力案件調查紀錄（通報表）各一份附卷可稽。足認被告確有
    持上開裝盛汽油之寶特瓶朝住處後門潑灑汽油，並同時向在場之丁○○表示「我
    嘪唬你死，嘪死大家作伙死」等語，以此加害生命之事，恐嚇丁○○之行為無訛
    。再衡以丁○○與其媳婦己○連夜逃離住處，前往其女兒之住處躲避乙情，顯見
    丁○○確已因被告上開預備放火及恐嚇行為，致心生畏懼，並危害於其安全甚明
    。
(二)、被告雖以前詞置辯，證人丁○○並於本院審理中改稱：當天被告只有與我拉扯，
    沒有向家門口潑灑汽油，也沒有說「我嘪唬你死，嘪死大家作伙死」，汽油是機
    車倒下才流出來，微波爐是因為我們在拉扯時倒下來的，我受傷是因為微波爐倒
    下所致，寶特瓶是隔天才拿出來的，警詢時因為很生氣，故意要告被告，才會作
    不同的陳述，希望能讓被告有一次嚴重的教訓等語；證人即被告之母乙○○亦於
    本院審理中證稱：案發時我沒有在場，但是我有聽到他們二人（即被告與丁○○
    ）拉扯的聲音，後來我有出來看，看到他們二人拉扯間，微波爐有被拉下，當時
    有看到機車在現場，是在拉扯後才倒下，並聞到汽油味，地上只有一點點汽油，
    沒有看到寶特瓶及被告潑灑汽油，也沒有聽到被告說「我嘪唬你死，嘪死大家作
    伙死」，他們爭吵時我有全程目睹，沒有看到被告勒住我先生或咬我先生，我先
    生身上的傷都是因為玻璃割傷等語。惟查：
(1)、證人乙○○於本院審理中既證稱：案發時不在場，係聽聞被告與丁○○拉扯之聲
    音後，始出來查看等語，復證稱：有全程目睹被告與丁○○爭吵情形等語，所為
    證述前後矛盾，則乙○○是否確有目睹被告與丁○○發生衝突之全部情形，已顯
    有可疑。
(2)、依證人丁○○、乙○○前開於本院審理中之證述，案發當日被告與丁○○間之肢
    體衝突僅只於拉扯而已，且丁○○係因微波爐在拉扯間倒下而受傷，然對照上開
    丁○○之受理家庭暴力事件驗傷診斷書，丁○○之傷勢遍及前額、右臉頰、下牙
    齦、右眼結膜、左、右手指指尖、左手肘、左、右肩背面、右臀部、右大腿、右
    膝背面、右小腿背面、左腳踝等身體各處，且有淤傷、挫傷、眼結膜出血、咬傷
    、擦傷、肌肉疼痛、割傷等各種傷害，顯非單純因拉扯或微波爐倒下被玻璃割傷
    所致；況且，設若被告並未對丁○○施以丟擲微波爐、以雙手勒住頸部、咬傷雙
    手、抓身體撞牆等不法侵害，以丁○○與被告間之父子至親關係，丁○○斷無於
    警詢中故意捏造上開情節誣陷被告之可能，足見證人丁○○、乙○○前開於本院
    審理中之證述純屬避重就輕之詞，明顯與事實不符，尚難採信。
(3)、再參以丁○○、己○於偵查中均已撤回對被告之傷害告訴，丁○○並於本院審理
    中證稱：我兒子現在已經變好了，也跟我道歉了，所以我才原諒他等語，亦徵證
    人丁○○、乙○○前開於本院審理中之證述，係事後在親情之考量下所為迴護被
    告之詞。
(4)、且被告於警詢中供稱：（問：你說沒有要用汽油潑灑房屋，並要全家同歸於盡，
    為何寶特瓶裡面有汽油味，該寶特瓶是何人帶回家的？）汽油是家裡所有的，是
    我不小心推倒在地等語；及於偵查中供稱：（問：同日晚上十點拿汽油潑你家欲
    點火燒屋？）我不清楚等語，均未曾提及案發當時係將機車推倒致機車內汽油流
    出乙節，遲至本院審理中始以此節置辯，顯係事後卸責之詞，不足採信。至扣案
    寶特瓶雖係在案發翌日始由被告之弟持至高雄縣警察局林園分局忠義派出所交由
    警方處理，業據被告於本院審理中供述在卷，惟此並不影響本件犯罪事實之成立
    。
(5)、綜上所述，被告前開所辯及證人丁○○、乙○○於本院審理中之證述，均不足採
    ，被告確有持丁○○置於機車坐墊下方置物箱內備用之保特瓶裝汽油一瓶，朝住
    處後門潑灑汽油，並同時向在場之丁○○表示「我嘪唬你死，嘪死大家作伙死」
    等語，以此加害生命之事，恐嚇丁○○，使丁○○心生畏懼，致生危害於其安全
    之事實，應堪認定。本案事證明確，被告上開預備放火及恐嚇之犯行，堪以認定
    。
三、按家庭暴力者，謂家庭成員間實施身體或精神上不法侵害之行為；又家庭暴力罪
    者，謂家庭成員間故意實施家庭暴力行為而成立其他法律所規定之犯罪，家庭暴
    力防治法第二條第一項、第二項著有明文。查被告與丁○○為父子關係，二人間
    具有家庭暴力防治法第三條第三款所定之家庭成員關係，是核被告持裝盛汽油之
    寶特瓶朝住處後門潑灑汽油，同時向在場之丁○○表示「我嘪唬你死，嘪死大家
    作伙死」等語，以此加害生命之事，恐嚇丁○○，使丁○○心生畏懼，致生危害
    於其安全，所為係犯刑法第一百七十三條第四項之預備放火燒燬現供人使用之住
    宅罪及同法第三百零五條之恐嚇危害安全罪。關於被告潑灑汽油部分，起訴書原
    認被告係犯刑法第一百七十三條第三項之放火未遂罪嫌，惟被告僅潑灑汽油，尚
    未點燃汽油，難認已達著手「放火燒燬」之階段，且檢察官已於本院九十三年九
    月二十一日準備程序中當庭變更論罪法條為同條第四項之罪，本院自無庸諭知變
    更起訴法條。又被告前開犯行同時亦屬家庭暴力防治法第二條第二項之家庭暴力
    罪，惟因家庭暴力防治法之上開條文並無罰則規定，是以此部分犯行應僅依刑法
    之規定予以論罪科刑，附此敘明。再被告以一朝住處後門潑灑汽油，同時向在場
    之丁○○表示「我嘪唬你死，嘪死大家作伙死」等語之預備放火行為，恐嚇丁○○，同時觸犯上開二構成要件不同之罪名，為想像競合犯，應從一重之恐嚇危害
    安全罪論處，公訴人認被告上開二罪應分論併罰，尚有誤會。另被告前曾因傷害
    案件，經臺灣高等法院高雄分院於八十九年二月十六日以八十八年度上訴字第一
    七七五號判處有期徒刑五月確定，甫於八十九年四月二十四日易科罰金執行完畢
    ，有臺灣高等法院被告全國前案紀錄表一份在卷可按，其受有期徒刑之執行完畢
    ，五年以內再犯本件有期徒刑以上之罪，為累犯，應依刑法第四十七條規定加重
    其刑。爰審酌被告前有傷害前科，素行不良，復於酒後對妻子及父親施暴，並持
    裝盛汽油之寶特瓶，朝住處後門潑灑汽油，藉以恐嚇其父，嚴重危及全家人之生
    命、身體、財產安全，犯後未能坦承犯行，心存僥倖，惟念其事後已向家人懺悔
    ，並獲得家人原諒，因認檢察官求處有期徒刑八月，尚屬過重等一切情狀，量處
    如主文所示之刑，並諭知易科罰金之折算標準。扣案寶特瓶雖係供被告為本件犯
    罪所用之物，已如前述，惟上開寶特瓶既係被告之父丁○○平日用以裝盛汽油置
    於機車置物箱內備用之容器，業經被告供述及丁○○證述在卷，應認係丁○○所
    有之物，故不予宣告沒收，併此敘明。
據上論斷，應依刑事訴訟法第二百九十九條第一項前段，刑法第一百七十三條第四項
、第三百零五條、第五十五條、第四十七條、第四十一條第一項，罰金罰鍰提高標準
條例第一條前段、第二條，判決如主文。
本案經檢察官甲○○到庭執行職務。
中      華      民      國    九十三    年      十      月    二十六    日
                                  臺灣高雄地方法院刑事庭
                                      審判長法  官  陳志銘
                                            法  官  林芳華
                                            法  官  王雅苑
右正本證明與原本無異。
如不服本判決，應於判決送達後十日內，向本院提出上訴狀。
                                            書記官  林志衡
中      華      民      國    九十三    年      十      月    二十六    日
附錄法條：
中華民國刑法第一百七十三條
放火燒燬現供人使用之住宅或現有人所在之建築物、礦坑、火車、電車或
其他供水、陸、空公眾運輸之舟、車、航空機者，處無期徒刑或七年以上
有期徒刑。
失火燒燬前項之物者，處一年以下有期徒刑、拘役或五百元以下罰金。
第一項之未遂犯罰之。
預備犯第一項之罪者，處一年以下有期徒刑、拘役或三百元以下罰金。
中華民國刑法第三百零五條
以加害生命、身體、自由、名譽、財產之事，恐嚇他人致生危害於安全者
，處二年以下有期徒刑、拘役或三百元以下罰金。
